【裁判字號】    99,交聲,36
【裁判日期】    990226
【裁判案由】    違反道路交通管理處罰條例聲明異議
【裁判全文】
臺灣苗栗地方法院交通事件裁定          99年度交聲字第36號
原處分機關  交通部公路總局新竹區監理所苗栗監理站
異  議  人
即受處分人  甲○○
上列異議人即受處分人因違反道路交通管理處罰條例案件，對於
交通部公路總局新竹區監理所苗栗監理站於民國99年1 月20日所
為之竹監苗字第裁54-F00000000號處分（原舉發案號：苗縣警交
字第F00000000 號），聲明異議，本院裁定如下：
    主  文
原處分關於吊扣駕駛執照拾貳個月部分撤銷。
甲○○汽車駕駛人駕駛汽車，經測定酒精濃度超過規定標準，吊
扣職業聯結車駕駛執照壹年。
    理  由
一、原處分意旨略以：異議人即受處分人甲○○於民國99年1 月
    19日8 時58分許，駕駛車牌號碼581-ZE號營業貨運曳引車及
    半聯結車行經臺61線111.6 公里北向處，為苗栗縣警察局交
    通警察隊警員攔停舉發「裝載砂石車滲漏水（非雨天）、酒
    後駕車經測為0.34MG/L」違規，嗣異議人於舉發通知單所載
    應到案時間內到案，爰依道路交通管理處罰條例第30條第1
    項第2 款、第35條第1 項第1 款（裁決書漏引第24條第1 項
    第2 款）、第63條第1 項第2 款暨舉發違反道路交通管理事
    件統一裁罰標準及處理細則第41條第4 項規定，於99年1 月
    20 日 裁處異議人罰鍰新臺幣（下同）共計25,500元整、記
    違規點數2 點、吊扣駕駛執照12個月及施以道安講習，原處
    分並無不法等語。
二、異議意旨略以：異議人於違規時間被測得酒精值0.34，可是
    發現警察酒測器未歸零，要求第2 次重測未被接受，只好申
    訴；另職業駕照對異議人很重要，家中經濟全靠異議人開車
    維持，懇請准予吊扣職業聯結車駕駛執照，始得駕駛其他汽
    車，為此向法院聲明異議，請求撤銷原處分關於吊扣駕駛執
    照12個月之部分等語。
三、經查：
(一)、異議人對於原處分機關以其違反道路交通管理處罰條例第30
    條第1 項第2 款規定（違規事實：裝載砂石車滲漏水），裁
    處其罰鍰及記違規紀錄2 點之處分，並不爭執，且於本院99
    年2 月24日調查時當庭撤回該部分之異議在案；另對於原處
    分機關以其違反道路交通管理處罰條例第35條第1 項第1 款
    規定（違規事實：酒後駕車經測為0.34MG/L），裁處其罰鍰
    及施以道安講習之處分亦無異議（見本院上開日期之訊問筆
    錄），是本院僅就原處分關於吊扣駕駛執照12個月之部分予
    以審究，合先敘明。
(二)、按汽車駕駛人飲用酒類後其吐氣所含酒精濃度超過每公升0.
    25毫克以上，不得駕車；又汽車駕駛人，駕駛汽車經測試檢
    定酒精濃度超過規定標準者，處新臺幣1萬5,000元以上6 萬
    元以下罰鍰，並當場移置保管該汽車及吊扣其駕駛執照1 年
    ，道路交通安全規則第114 條第2 款及道路交通管理處罰條
    例（下稱同條例）第35條第1 項第1 款分別定有明文。次按
    同條例第68條業於民國94年12月14日修正，並自95年3 月1
    日施行，修正前之同條例第68條規定：「汽車駕駛人，因違
    反本條例及道路交通安全規則之規定，受吊扣或吊銷駕駛執
    照處分時，吊扣或吊銷其持有各級車類之駕駛執照」。而修
    正後之同條例第68條規定：「汽車駕駛人，因違反本條例及
    道路交通安全規則之規定，受吊銷駕駛執照處分時，吊銷其
    持有各級車類之駕駛執照」。該條文修正前，其原提案修正
    條文為：「汽、機車駕駛人，因違反本條例及道路交通安全
    規則之規定，受吊扣或吊銷駕駛執照處分時，吊扣或吊銷其
    違法或違規當時所駕駛車輛之駕駛執照」。立法理由略以：
    「原條文將違法或違規駕駛人所持有各級車類之駕駛執照一
    併吊扣或吊銷，失之過酷，影響人民工作及生活甚鉅，爰修
    正之」等語，是以其立法意旨在於違規行為對道路交通秩序
    之維持及道路交通安全已生較大之影響，故規定吊扣或吊銷
    其持有各級車類之駕駛執照，以限制其繼續駕車行駛道路之
    權利，其係屬駕駛行為之限制，並不因所持駕駛執照種類不
    同而有所差異。而最後通過之修正條文，係將同條例第68條
    原有條文中之「吊扣或」3 字刪除各情，有立法院交通委員
    會94年10月5 日台立交字第0942400153號函附同條例第68條
    審查報告可按（參立法院公報第94卷第70期第5 至138 頁）
    。揆諸上揭立法理由及立法經過，依修正後之條文而受「吊
    銷駕照」處分者，仍維持吊銷其持有各級車類之駕駛執照；
    受「吊扣駕照」處分者，則僅「吊扣」其違法或違規當時所
    駕駛車輛之駕駛執照，不再吊扣其持有各級車類之駕駛執照
    。且同條例第35條第1 項第1 款前段既將汽車及駕駛執照併
    列，而不稱「吊扣其各級車類之駕駛執照」，解釋上當係指
    同一等級之汽車駕駛執照而言，不得任意擴張解釋（臺灣高
    等法院臺中分院96年度交抗字第136、648號裁定意旨參照）
    。
(三)、本件異議人有於上開時、地，為警舉發其飲酒超過法定標準
    值而仍駕駛上開營業貨運曳引車及半聯結車之違規事實，為
    異議人所不爭執，並有苗栗縣警察局苗縣警交字第F0000000
    0 號舉發違反道路交通管理事件通知單暨酒精濃度測試單、
    裁決書等各1 份在卷可考。揆之該酒精濃度測試單上所載：
    進行酒精測試之日期為99年1 月19日、酒測器歸零、測定值
    0.34MG/L之內容，核與證人即本件舉發警員謝勻棠於本院99
    年2 月24日調查時到庭具結證述之情節相符，是異議人有違
    反道路交通管理處罰條例第35條第1 項第1 款之違規事實，
    堪予認定。次查，異議人上開違規行為係發生於99 年1月19
    日，自應適用修正後之道路交通管理處罰條例第68條規定。
    而修正後道路交通管理處罰條例第68條之規定，既將「吊扣
    」等字刪除，則依現行道路交通管理處罰條例，已無得吊扣
    駕駛人所持有他級駕駛執照之依據存在。故原處分機關於作
    成吊扣駕駛執照處分時，僅得吊扣駕駛人違規時所駕駛該級
    車類之駕駛執照，以限制其繼續駕駛該級車類行駛道路之權
    利，始符合依法行政原則。異議人為本件違規行為時，既係
    駕駛營業貨運曳引車，揆諸前開說明，其依法所受之處分應
    為限制其駕駛聯結車之權利，而不得連同其餘車類之駕駛執
    照一併吊扣。原處分機關未審酌及此，就吊扣駕駛執照部分
    ，未予區分違規駕駛之車類，遽將異議人所有之駕駛執照全
    部吊扣，即難認為允當。至駕照如何吊扣其中一部分，係屬
    執行方式之問題，然不得因執行上有其困難，即置立法修正
    通過之條文不予遵守適用，併予指明。
四、綜上所述，本件異議人領有職業聯結車駕駛執照，於上揭時
    、地駕駛上開貨運營業曳引車酒精濃度超過規定標準之違規
    行為，事證明確，固堪認定。惟原處分機關未考量現行同條
    例第68條修正規定及內涵，不得吊扣異議人現尚有效之其他
    各級駕駛執照，仍為裁處吊扣異議人之駕駛執照12個月，亦
    有違誤。是異議人此部分之異議為有理由，應由本院將原處
    分關於「吊扣駕駛執照12個月」之部分予以撤銷，改諭知如
    主文第2 項所示之處罰，以資適法。至原處分關於罰鍰、記
    違規點數2 點及施以道安講習之部分，異議人既未聲明異議
    ，自不在本院審查範圍，附此敘明。
五、據上論斷，應依道路交通管理處罰條例第87條第2 項，道路
    交通案件處理辦法第20條前段，裁定如主文。
中    華    民    國    99    年    2     月    26    日
                  交通法庭法  官  周靜妮
以上正本與原本無異。
如不服本裁定應於送達後5 日內向本院提出抗告狀。
                          書記官  巫  穎
中    華    民    國    99    年    3     月    1     日

司法院資訊處製作；財團法人民間司法改革基金會備份。
